臺灣宜蘭地方法院刑事判決
110年度訴字第406號
公  訴  人  臺灣宜蘭地方檢察署檢察官
被      告  梁盛信


            黃智文


上列被告因搶奪案件，經檢察官提起公訴（110年度偵字第5182
號），本院判決如下：
    主  文
梁盛信、黃智文均無罪。
    理  由
公訴意旨略以：被告梁盛信、黃智文共同意圖為自己不法之所
  有，基於搶奪之犯意聯絡，先推由被告梁盛信於民國110年7月
  10日，以臉書帳號「Liang Xin」（高梁）張貼銅爐買賣之廣
  告，適告訴人馮薇瑄、陳彥志見此廣告後，與被告梁盛信所使
  用之微信「58度」帳號聯絡，雙方相約於110年7月21日晚間8
  時許，在宜蘭縣境內以新臺幣(下同)73萬元之價格為該銅爐之
  交易。嗣被告梁盛信駕駛車號000-0000號自小客車，搭載被告
  黃智文到達約定地點礁溪交流道後，即要求駕駛車號000-0000
  號自小客車搭載告訴人馮薇瑄之告訴人陳彥志跟車，再由被告
  梁盛信帶領2車先至宜蘭縣○○鄉○○路○段00號櫻桃谷停車場，接
  著被告2人下車佯稱怕被搶、被騙，要求告訴人2人出示購買銅
  爐所需之現金，被告2人確認告訴人2人出示之牛皮紙袋內裝有
  大量現金後，又稱銅爐放在附近朋友家，要到朋友家拿取銅爐
  ，接著再由被告梁盛信帶領2車至宜蘭縣○○鄉○○○路0號前暫停
  ，被告黃智文先自副駕駛座下車走向後方告訴人所駕之車輛，
  此時告訴人陳彥志見被告黃智文下車後也跟著自駕駛座下車，
  並彎腰拿取其駕駛座上裝有現金73萬元之牛皮紙袋，然甫一轉
  身，被告黃智文即趁告訴人陳彥志不及防備之際，搶奪該裝有
  73萬元現金之牛皮紙袋，旋快步走回其車輛並由被告梁盛信駕
  車加速逃逸，嗣經告訴人陳彥志回神，立即駕車追逐被告梁盛
  信所駕駛之自小客車，然終為被告2人駕車逃離，因認被告2人
  涉犯刑法第325條第1項之搶奪罪嫌等語。
按犯罪事實應依證據認定之，無證據不得認定犯罪事實；不能
  證明被告犯罪者或其行為不罰者，應諭知無罪之判決，刑事訴
  訟法第154 條第2 項及第301 條第1 項分別定有明文。次按，
  告訴人之告訴，係以使被告受刑事訴追為目的，是其陳述是否
  與事實相符，仍應調查其他證據以資審認。又按，認定不利於
  被告之事實，須依積極證據，苟積極證據不足為不利於被告事
  實之認定時，即應為有利於被告之認定，更不必有何有利之證
  據；再事實之認定，應憑證據，如未能發現相當證據，或證據
  不足以證明，自不能以推測或擬制之方法，以為裁判基礎。而
  刑事訴訟法上所謂認定犯罪事實之積極證據，係指適合於被告
  犯罪事實之認定之積極證據而言，雖不以直接證據為限，間接
  證據亦包括在內；然而無論直接或間接證據，其為訴訟上之證
  明，須於通常一般之人均不致有所懷疑，而得確信其為真實之
  程度者，始得據為有罪之認定，倘其證明尚未達到此一程度，
  而有合理之懷疑存在時，致使無從形成有罪之確信，根據「罪
  證有疑，利於被告」之證據法則，即不得遽為不利被告之認定
  （最高法院52年台上字第1300號、30年上字第816 號、29年上
  字第3105號、30年上字第1831號、40年台上字第86號及76年台
  上字第4986號判決意旨參照）。
公訴人認被告2人涉犯搶奪罪嫌，係以證人即告訴人馮薇瑄、陳
  彥志之證述及微信「58度」帳號與馮薇瑄之對話紀錄（警卷第
  24至26頁）、告訴人之提款紀錄（警卷第27頁）、道路監視器
  錄影畫面翻拍相片（警卷第28至36頁）、車號000-0000號車輛
  詳細資料報表（警卷第37頁）及汽車使用協議書（警卷第38頁
  ）等資為論據。
訊據被告2人則堅詞否認涉有搶奪犯行，被告梁盛信辯稱：伊沒
  有販售銅爐，伊確實有以微信暱稱「58度」與告訴人聯絡，是
  因為之前伊與告訴人陳彥志有化妝品的交易，當日伊與告訴人
  相約係因告訴人要退伊之前買的化妝品餘額7,300元，伊無搶
  奪73萬元等語，被告黃智文則以：當天係梁盛信駕車，伊同行
  來宜蘭找朋友玩，告訴人陳彥志有交給伊一個牛皮紙袋，稱係
  要退梁盛信化妝品，伊打開看裏面是化妝品及7,300元，伊就
  直接上車了，沒有73萬元等語置辯。經查：
㈠被告梁盛信有以微信暱稱「58度」與告訴人馮薇瑄聯絡，雙方
  相約於110年7月21日晚間8時許，至宜蘭縣礁溪鄉見面乙情，
  有微信「58度」帳號與告訴人馮薇瑄之對話紀錄在卷可稽（警
  卷第24至26頁），嗣由被告梁盛信駕駛車號000-0000號自小客
  車搭載被告黃智文前往，告訴人馮薇瑄則係搭載告訴人陳彥志
  所駕駛車號000-0000號自小客車到場乙情，則有道路監視器錄
  影畫面翻拍相片附卷可佐（警卷第28至36頁），此事實復為被
  告2人及告訴人2人所供陳，固首堪認定。
㈡然被告梁盛信與告訴人馮薇瑄相約係為銅爐交易乙節，固經告
  訴人馮薇瑄於警詢及偵查中指述，告訴人馮薇瑄並提出其與被
  告梁盛信間之前開微信對話紀錄為證，然被告梁盛信既否認有
  販賣銅爐之事，而依告訴人馮薇瑄所提出之前開微信對話紀錄
  ，亦從未提及有何銅爐交易；又告訴人馮薇瑄於警詢時係證稱
  ：伊於110年7月10日左右在臉書看到有一名FB暱稱「高粱」的
  男子PO文要賣「黃平洋的銅爐」，伊便加入版面上所留的通信
  軟體微信帳號qaz816860，直接打微信給對方等語（警卷第11
  頁），嗣於偵查中改稱：我的朋友龜仔在FB網頁上看到一個銅
  爐，說這是黃平洋不見的那一個銅爐，伊就依網頁賣家留存的
  微信電話與之聯絡等語（偵卷第27頁背面），究係告訴人自行
  在FB網頁看到販賣銅爐之訊息，抑或係經友人龜仔告知，已有
  不一；又證人即綽號「龜仔」之蘇銘昌於本院審理時，經檢察
  官詰問：「是否你於臉書網頁上看到有人要賣銅爐？」時，固
  附合檢察官之問題答稱：「是」，然再經檢察官詰問：「經過
  如何？」「之後呢？」證人蘇銘昌則答稱：「那時候無聊隨便
  翻看臉書網頁，就看到這個」、「就這樣翻過去而己」，並未
  提及有告知告訴人馮薇瑄該訊息，經檢察官暗示問：「有無將
  上開訊息告知馮薇瑄？」證人蘇銘昌始再附和答稱：「就只有
  告訴她有人在賣這個，隨便說說而已。」（訴卷第141頁），
  核證人蘇銘昌係告訴人之友人，所述難免偏頗之虞，又其證詞
  顯均係經檢察官引導後，始為「有於臉書看到銅爐交易訊息並
  告知告訴人」之證述，於無其他證據補強之情形下，其證述實
  難憑採；再告訴人復未提出被告有在臉書張貼販賣銅爐訊息之
  相關證據（如網頁列印資料等），是告訴人指訴當日與被告梁
  盛信相約係為銅爐交易乙節，尚無證據可佐證為真實，自難採
  信。
㈢又告訴人當日攜帶之牛皮紙袋內裝有73萬元現金乙情，固亦經
  告訴人提出手機顯示之帳戶提款紀錄為證（警卷第27頁），而
  依前開紀錄顯示提款之總額為44萬8,000元，告訴人馮薇瑄於
  偵查中另稱：買銅爐的73萬元現金，部分係陳彥志當天提領借
  伊的，金額伊記得是43萬元，還有部分是陳彥志的朋友「龜仔
  」借伊的，這部分是伊案發前一天跟龜仔借的，伊記得跟龜仔
  借38萬9,000元等語（偵卷第27頁背面），然告訴人陳彥志於
  警詢時係證稱：伊於110年7月21日中午時，伊女友馮薇瑄叫伊
  下班後載馮薇瑄去宜蘭，馮薇瑄只告訴伊因為網購銅爐要面交
  …伊是當天女友（馮薇瑄）叫伊載過來礁溪，才知道要購買銅
  爐等語（警卷第18至19頁），則依告訴人陳彥志之證述，對於
  告訴人馮薇瑄購買銅爐乙事並不清楚，且亦未提及有出借告訴
  人馮薇瑄購買銅爐之款項，而證人蘇銘昌於本院審理時證稱：
  伊借給馮薇瑄約30幾萬，馮薇瑄說買什麼伊也不知道，伊在家
  裏交錢給馮薇瑄，這些錢是原本就放家裏的，是馮薇瑄跟陳彥
  志一起來的，馮薇瑄說等買到東西就還伊錢，每月會給伊利息
  ，只有說到利息，但沒有說到細節，好像每月利息5,000元，
  但後來馮薇瑄沒有支付伊利息，本金也沒有還伊等語（見訴卷
  第141至143頁），經核證人蘇銘昌證述出借之金額，與告訴人
  馮薇瑄所證已有出入，且依告訴人提出之提領紀錄所示之金額
  ，與證人蘇銘昌出借之金額相加，總額亦與本案告訴人所指遭
  搶奪之73萬元金額不符；又證人蘇銘昌出借予告訴人馮薇瑄之
  金額並非小額，卻證述該金額之紙鈔現金原本就放在家裏，證
  人蘇銘昌復就出借之金額無法明確確定，而告訴人馮薇瑄亦從
  未支付利息，凡此種種，均核與常情有違；況告訴人馮薇瑄於
  偵查中證稱：係前一晚向龜仔借得38萬9,000元云云（偵卷第2
  7頁背面），然依被告梁盛信與告訴人馮薇瑄之前開微信對話
  內容所示，被告梁盛信係於110年7月20日當日始傳送「73」之
  數字（警卷第24頁），告訴人馮薇瑄於警詢時亦證稱：伊問對
  方開價多少，對方只跟伊說看到銅爐再談，會再跟伊聯繫，之
  後於110年7月21日對方突然傳微信訊息給伊，上面打73等語，
  則告訴人馮薇瑄如何於前一日即知悉金額而先向龜仔借款？又
  倘告訴人陳彥志於前一日即陪同告訴人馮薇瑄向證人蘇銘昌借
  款，應即知悉告訴人馮薇瑄借款以購買銅爐乙事，何以於警詢
  時證稱：伊是當天女友（馮薇瑄）叫伊載過來礁溪，才知道要
  購買銅爐等語，是前開證據均有瑕疵可指，即無法證明本案被
  告2人取得之牛皮紙袋內確裝有73萬元現金。
㈣參以，經本院準備程序時勘驗現場監視器錄影光碟，事發當時
  被告黃智文自站立在B車（即車號000-0000號自小客車，停放
  在A車【即車號000-0000號自小客車】後方）駕駛座外之告訴
  人陳彥志接過一袋不明物品後，再徒步返回A車，並進入A車副
  駕駛座，告訴人陳彥志則仍站立在B車駕駛座外（見訴卷第90
  至91頁勘驗筆錄），全程未見被告黃智文有施以何不法腕力或
  趁告訴人陳彥志不備而奪取之情事，且被告黃智文拿取牛皮紙
  袋後，猶以一般速度徒步走回車上，告訴人陳彥志則仍站立原
  地，未上前追逐取回交付之物品，而係待被告車輛駛離後，告
  訴人陳彥志始上車，此與一般為搶奪之行為後，應係立即迅速
  逃逸，而遭搶之人則應上前追逐或呼救等常情相悖，是被告2
  人辯稱係告訴人陳彥志主動交付物品乙節，尚非全然無據。
㈤又告訴人陳彥志交付之物品究竟是否為現金73萬元，既無法認
  定已如前述，至告訴人馮薇瑄與被告梁盛信間究係為何有73萬
  元之交易，或係如被告梁盛信所辯係退回7,300元之化妝品，
  雙方均各執其詞，然均無法提出得以認定其所主張之事實，惟
  依「罪證有疑，利於被告」之證據法則，雖被告2人所辯亦乏
  證據可佐，而有可疑之處，然既無具體證據足認告訴人指訴為
  真，仍應為被告有利之認定。
綜上，公訴意旨認被告2人涉犯搶奪罪嫌所憑之證據，仍存有合
  理之懷疑，尚未達於通常一般之人均不致有所懷疑，而得確信
  其為真實之程度，本院無從形成被告2人有罪之確信，根據「
  罪證有疑，利於被告」之證據法則，即不能證明被告2人犯罪
  ，參諸前揭說明，依法自均應為無罪判決之諭知。
據上論斷，應依刑事訴訟法第301條第1項前段，判決如主文。
本案經檢察官黃正綱提起公訴，檢察官林禹宏到庭執行職務。
中　　華　　民　　國　　111 　年　　4 　　月　　7 　　日
                  刑事第四庭  審判長法  官  林惠玲
                                    法  官  楊心希
                                    法  官  陳錦雯
以上正本證明與原本無異。
如不服本判決應於收受送達後二十日內向本院提出上訴書狀，並
應敘述具體理由；其未敘述上訴理由者，應於上訴期間屆滿後二
十日內向本院補提理由書(均須按他造當事人之人數附繕本)「切
勿逕送上級法院」。
                                    書記官  陳建宇
中　　華　　民　　國　　111 　年　　4 　　月　　7 　　日